臺灣高等法院臺南分院刑事判決　　　　95年度上訴字第1227號
上　訴　人
即　被　告　甲○○
指定辯護人　本院公設辯護人乙○○
上列上訴人因毒品危害防制條例案件，不服臺灣臺南地方法院94
年度訴字第442號中華民國95年5月24日第一審判決（起訴案號：
臺灣臺南地方法院檢察署93年度偵字第7082號），提起上訴，本
院判決如下：
    主  文
原判決關於甲○○部分撤銷。
甲○○共同連續販賣第一級毒品，處有期徒刑柒年貳月；販賣第
一級毒品所得新臺幣陸萬陸仟伍佰元沒收之，如全部或一部不能
沒收時，以其財產抵償之。扣案如附表三編號1之第一級毒品海
洛因沒收銷燬之，附表三編號3至7之物均沒收。又共同連續販賣
第二級毒品，處有期徒刑年捌月，販賣第二級毒品所得新臺幣
萬伍仟元沒收之，如全部或一部不能沒收時，以其財產抵償之
。扣案如附表三編號2之第二級毒品安非他命沒收銷燬之，附表
編號3至7之物均沒收。應執行有期徒刑拾年陸月，販賣第一級毒
品所得新臺幣陸萬陸仟伍佰元及販賣第二級毒品所得新臺幣萬
伍仟元，均沒收之，如全部或一部不能沒收時，以其財產抵償之
。扣案如附表三編號1、2之第一級毒品海洛因、第二級毒品安非
他命均沒收銷燬之，扣案如附表三編號3至7之物均沒收。
    事  實
一、郭裕鉉、楊欣怡（以上二人另由原審依職權移送檢察官偵辦
    ）二人曾為男女朋友，其二人與楊欣怡之弟甲○○及陳百成
    （原審共同被告，經原審判刑後未上訴）共同意圖營利，分
    別基於販賣第一級毒品海洛因及第二級毒品安非他命之概括
    犯意聯絡，自民國93年6月20日起，先由郭裕鉉以電話與買
    毒者聯絡、並於不詳時、地交付第一級毒品海洛因或第二級
    毒品安非他命後，再由郭裕鉉指示甲○○、陳百成同至臺南
    市○區○○路360號前「全家便利商店」、臺南市○○街「
    東帝士」大樓附近、臺南市○○路○段遊樂場附近等處，以
    每次新臺幣（下同）4500元至5000元不等、500元至1000元
    不等之價格販賣第一級毒品海洛因予吸毒者；及以每次2000
    元至3000元不等、500元至1000元不等之價格販賣第二級毒
    品安非他命予吸毒者。或由楊欣怡以與郭裕鉉同樣販賣第一
    級毒品海洛因及第二級毒品安非他命之方式，指示甲○○、
    陳百成代為至臺南市○○○路360號「全家便利商店」、臺
    南縣永康市及臺南市後甲圓環等處，向買毒者收取每次500
    至1000元不等之販賣第一級毒品海洛因及第二級毒品安非他
    命價款，而有如附表一、二所載之販賣毒品所得。郭裕鉉及
    楊欣怡則提供500元至1000元不等之款項與甲○○、陳百成
    ，並提供海洛因及安非他命供陳百成施用作為收取款項之代
    價。嗣經警於93年7月5日下午4時許，在臺南市○○○路360
    號前「全家便利商店」前，發覺甲○○、陳百成二人先後向
    多名不詳姓名之人收取金錢，行跡可疑，予以盤查而當場逮
    捕，後經陳百成同意後，於同日晚上10時許由警帶至臺南市
    北區○○○路360號14樓之3陳謹芬租屋處，經陳謹芬同意入
    內搜索，當場查獲楊曉芬（原審同案被告，經判決無罪，檢
    察官未上訴）、楊欣怡在場，同時在場之汪木成（楊曉芬男
    友）與郭裕鉉則均自陽台跳下，汪木成逃逸無蹤，郭裕鉉則
    經警於同棟13樓之3查獲；後經警在同棟4樓遮陽板處扣得郭
    裕鉉所有、跳樓逃跑時所丟出之如附表三編號7之皮包（內
    含附表三編號1至6所載之物）。
二、案經臺南縣警察局善化分局報請臺灣臺南地方法院檢察署檢
    察官偵查起訴。
    理  由
一、按「被告以外之人於審判外之陳述，雖不符前4條之規定，
    而經當事人於審判程序同意作為證據，法院審酌該言詞陳述
    或書面陳述作成時之情況，認為適當者，亦得為證據」、「
    當事人、代理人或辯護人於法院調查證據時，知有第159條
    第1項不得為證據之情形，而未於言詞辯論終結前聲明異議
    者，視為有前項之同意」，刑事訴訟法第159條之5第1項、
    第2項分別定有明文。查證人楊欣怡、汪木成於警詢之證述
    ，固均屬刑事訴訟法第159條第1項之傳聞證據，但於原審準
    備程序及言詞辯論時均一一提示或併朗讀要旨，而檢察官、
    被告陳宗翰及其辯護人於原審言詞辯論終結前就上開供述證
    據之證據能力均未聲明異議，且上開證據均係依正當法定程
    序取得，本院審酌該言詞陳述或書證作成時之情況，認屬適
    當，揆諸上開規定，均得作為證據。又按被告以外之人於審
    判外之言詞或書面陳述，除法律有規定者外，不得作為證據
    。又證人、鑑定人依法應具結而未具結者，其證言或鑑定意
    見，不得作為證據。查證人楊欣怡於檢察官偵訊時並未具結
    ，依上開規定，無證據能力，不得作為證據，合先敘明。
二、訊據上訴人即被告甲○○就上揭共犯郭裕鉉、楊欣怡販賣第
    一級毒品海洛因及第二級毒品安非他命予買毒者，再指示被
    告甲○○及陳百成至事實欄所載各處，向買毒者收取款項，
    經警在臺南市○區○○○路360號4樓遮陽板處所扣得如附表
    三所載之物係共犯郭裕鉉所有，並由郭裕鉉、楊欣怡多次分
    別交予陳百成、被告甲○○500元至1000元不等之代價，或
    由郭裕鉉、楊欣怡交予陳百成第一級毒品海洛因及第二級毒
    品安非他命施用抵癮之事實，於原審坦白承認（參見原審卷
    第205-218頁，被告於上訴本院後均未曾到庭，但據其上訴
    意旨亦不否認有本案犯行，僅謂原判決量刑過重），核與同
    案被告陳百成於原審到庭詰證情節相符（參見原審卷第141-
    154頁）。
三、次查，證人汪木成於原審審理時亦結證稱其已向郭裕鉉購買
    2 至3年之第一級毒品海洛因，曾去查獲處一、二十次，每
    次均是直接將錢交予郭裕鉉本人，並直接取得毒品，當天經
    警查獲之包包是郭裕鉉所有，郭裕鉉均自其中拿出毒品交付
    ，警察查獲當天，其先跳到13樓，郭裕鉉跟著跳樓時就將包
    包丟下去等語（參見原審卷第155-161頁），足認共犯郭裕
    鉉確有販賣第一級毒品海洛因予汪木成，且經警扣案如附表
    三編號7之皮包（內含附表編號1至6之物）確係郭裕鉉所有
    之事實，應可認定。
四、又查，原審共同被告陳百成於原審審理時亦陳稱：安非他命
    及海洛因伊都有施用，自被抓之前一個月開始施用的等語（
    參見原審卷第149頁），且其經警逮捕後採尿送驗，其尿液
    呈嗎啡陽性反應，亦有臺南縣衛生局尿液檢驗成績書及尿液
    檢驗編號暨年籍對照名冊各1紙在卷可資佐證（參見偵查卷
    第97-98頁），足徵陳百成是毒品施用者之事實，亦可認定
    。
五、再參酌共犯郭裕鉉確有販賣毒品予證人汪木成、扣案如附表
    三所載之物係郭裕鉉所有、跳樓逃跑時丟下皮包等情節，均
    與陳百成、被告甲○○於原審審理時供稱郭裕鉉、楊欣怡有
    販賣第一級、第二級毒品、提供毒品供陳百成施用，扣案之
    皮包是郭裕鉉所有等特徵相符，又被告甲○○與共犯楊欣怡
    有手足之情，不可能故意誣陷其姐楊欣怡有販賣毒品之行為
    ，於原審審理時與郭裕鉉當庭對質，仍均堅稱共犯郭裕鉉、
    楊欣怡交付第一級毒品海洛因及第二級毒品安非他命予買毒
    者後，再指示渠二人向買毒者收取販毒款項等情節（參見原
    審卷第215-220頁），足認陳百成、被告甲○○於偵查中具
    結證稱：與楊曉芬共同販賣第一級毒品海洛因及第二級毒品
    安非他命之部分與事實不符，從而，陳百成、被告甲○○二
    人於原審之自白及所為結證內容，均係出於真實，應可採為
    認定事實之依據。至於證人即共犯郭裕鉉雖於原審審理時具
    結證稱未販賣毒品海洛因及安非他命，亦未叫陳百成、甲○
    ○代其收錢等語（參見原審卷第219頁），本院認為事涉郭
    裕鉉刑責，且依前開論述依據，應認證人郭裕鉉供述內容，
    不足採信，併此敘明。
六、此外復有扣案如附表三所載編號1之第一級毒品海洛因、編
    號2之第二級毒品安非他命，經鑑定結果分別確係含第一級
    毒品海洛因成分及第二級毒品安非他命成分，有附表三備註
    欄所載鑑定書附卷足憑。又扣案如附表三所載編號3至7等物
    ，而扣案如附表三所載之物是共犯郭裕鉉供販賣毒品所用之
    物，業據證人汪木成、被告甲○○及陳百成具結證稱綦詳，
    益足認陳百成、被告甲○○有與共犯郭裕鉉、楊欣怡共同販
    賣第一級毒品海洛因及第二級毒品安非他命之犯行。綜上所
    述，足認被告被告甲○○之自白與事實相符，其共同販賣毒
    品海洛因、安非他命之犯行，事證明確，應依法論科。
七、按海洛因係屬毒品危害防制條例第二條第二項第一款所規定
    之第一級毒品、安非他命係屬同條第二項第二款所規定之第
    二級毒品。又按被告行為後，刑法第56條連續犯之規定，業
    於94年2月2日修正公布刪除，並於95年7月1日施行，則被告
    之犯行，因行為後新法業已刪除連續犯之規定，此刪除雖非
    犯罪構成要件之變更，但顯已影響行為人刑罰之法律效果，
    自屬法律有變更，依新法第2條第1項規定，比較新、舊法結
    果，仍應適用較有利於被告之行為時法律即舊法論以連續犯
    （最高法院95年第8次刑事庭會議決議參照）。查被告甲○
    ○及陳百成受共犯郭裕鉉、楊欣怡之命，代為收取買毒者所
    交付之購買第一級毒品及第二級毒品價款，價款與毒品並具
    有互為對價之關係，核被告所為，係販賣毒品之構成要件之
    行為，且為行為之分擔，應係販賣第一級毒品、第二級毒品
    行為之一部分，核其所為，分別係犯毒品危害防制條例第4
    條第1項、第4條第2項之罪。其販賣前之持有第一級、第二
    級毒品行為，應為販賣之高度行為所吸收，不另論罪。又被
    告先後多次販賣第一級毒品海洛因、安非他命之犯行，各時
    間緊接，而犯構成要件相同之罪名，顯係基於一個概括犯意
    反覆實施，應分別依連續犯各論以連續販賣第一級毒品罪及
    連續販賣第二級毒品罪，並依法加重其刑，其中所犯連續販
    賣第一級毒品罪之法定刑為死刑、無期徒刑部分及連續販賣
    第二級毒品罪之法定最重本刑無期徒刑部分，依刑法第64條
    第1項、第65條第1項規定不得加重其刑。又被告甲○○及陳
    百成上開販賣毒品之犯行，與共犯郭裕鉉、楊欣怡有犯意聯
    絡及行為分擔，應論以共同正犯。查刑法已於94年2月2日修
    正公布，並於95年7月1日施行，其中修正前刑法第28條規定
    ：「二人以上共同實施犯罪之行為者，皆為正犯」，修正後
    則規定：「二人以上共同實行犯罪之行為者，皆為正犯」，
    揆諸本條之修正理由係為釐清陰謀共同正犯、預備共同正犯
    ，是否合乎正犯之要件。而本件被告所涉犯行非屬陰謀、預
    備共同正犯，新法僅作定義上之修正，使法律適用更為明確
    ，非法律變更，自不生新舊法比較之問題，應適用修正後之
    新法。又事實欄所載被告甲○○及陳百成與共犯楊欣怡共同
    販賣第一級毒品海洛因及第二級毒品安非他命部分，雖未據
    提起公訴，惟此部分與前開被告甲○○、陳百成與共犯郭裕
    鉉共同販賣第一級毒品海洛因及第二級毒品安非他命部分，
    有裁判上一罪之連續犯關係，應為起訴效力所及，自得為本
    院審理之範圍，併此敘明。另查陳百成因受郭裕鉉、楊欣怡
    先免費提供毒品施用，迨成癮後受郭裕鉉、楊欣怡指示而與
    被告甲○○向買毒者收取販毒款項，被告甲○○及陳百成二
    人均係貪圖數次500元至1000元之零用錢小利，並畏於郭裕
    鉉之威脅，而於偵查中均具結證稱係原審共同被告楊曉芬所
    指使，藉此使真正販毒者即共犯郭裕鉉脫免刑責，惟被告甲
    ○○及陳百成二人於原審審理時幡然悔悟，不僅將面對偵查
    中具結後虛偽供述之刑法偽證罪責、且擔負未來可能遭毒梟
    報復之風險，當庭指認郭裕鉉是真正販毒之人並與之對質，
    進而說明原審共同被告楊曉芬並非販毒之人等情節，堪認被
    告甲○○、陳百成二人不僅良心未泯，而且勇氣可佳，足認
    犯罪情狀可憫恕，又被告販賣第一級毒品所得僅六萬餘元，
    依法定最低刑度應判處無期徒刑而應終身監禁，參諸上開情
    節，客觀上足以引起一般人同情，顯可憫恕，即使處以法定
    最低刑之無期徒刑，仍嫌過重，另被告販賣第二級毒品所得
    僅三萬餘元，依法定最低刑度應判處有期徒刑七年以上，參
    諸上開情節，客觀上足以引起一般人同情，顯可憫恕，即使
    處以法定最低刑亦達有期徒刑，仍嫌過重，應屬「情輕法重
    ，有悖罪刑相當原則，爰依刑法第59條予以減輕其刑。查刑
    法第64條第2項原規定「死刑減輕者，為無期徒刑、或15年
    以下、12年以上有期徒刑」，嗣於94年2月2日修正公布、95
    年7月1日施行，修正為「死刑減輕者，為無期徒刑」，又刑
    法第65條第2項原規定「無期徒刑減輕者，為7年以上有期徒
    刑」，亦於同上日期修正公布、施行，修正為「無期徒刑減
    輕者，為20年以下15年以上有期徒刑」。依刑法第2條第1項
    規定，比較新、舊法結果，應適用較有利於被告之行為時法
    律即修正前之舊法減輕。
八、原審審理結果，認被告罪證明確，因予論罪科刑，固非無據
    ，惟查：新刑法於95年7月1日施行，修正前刑法第56條連續
    犯之規定已刪除，刑法第51條第5款、第64條第2項、第65條
    第2項亦經修正，原審未及依新刑法第2條第1項予以比較適
    用，逕適用修正前之舊法論處，即有未當。被告上訴以原判
    決量刑過重，雖無理由，但原判決關於被告甲○○部分，確
    有未當，自應由本院予以撤銷改判，以期適法。爰審酌被告
    甲○○販賣第一級毒品、第二級毒品供他人施用，戕害他人
    身體健康至深且鉅，被告販賣所得不多，犯罪期間不長，犯
    後坦承犯行，並主動供出幕後主導犯罪之人，顯有悔意等一
    切情狀，分別量處如主文第二項所示之刑，並定應執行刑。
    被告於本案所犯之2罪，均係於95年7月1日以前犯之，而刑
    法第51條業於民國94年2月2日修正公布，並於95年7月1日施
    行，修正前刑法第51條規定：「數罪併罰，分別宣告其罪之
    刑，依左列各款定其應執行者：」其中第5款規定：「宣告
    多數有期徒刑者，於各刑中之最長期以上，各刑合併之刑期
    以下，定其刑期。但不得逾20年。」修正後刑法第51條第5
    款規定：「宣告多數有期徒刑者，於各刑中之最長期以上，
    各刑合併之刑期以下，定其刑期。但不得逾30年」比較結果
    ，修正後刑法並非較有利於行為人，依刑法第2條第1項前段
    之規定，仍應依修正前刑法，定其應執行之刑。扣案之如附
    表三編號1之海洛因3包及編號2安非他命7包，應依毒品危害
    防制條例第18條第1項前段，沒收銷燬之，被告甲○○販賣
    毒品如附表一、二所載所得，均依毒品危害防制條例第19條
    第1項，宣告沒收，販毒所得如全部或一部不能沒收時，以
    其財產抵償之。另扣案如附表三編號3至7所載之物，均係共
    犯郭裕鉉所有，且供其販賣毒品所用之物，且與販賣毒品有
    直接關聯性，亦應依毒品危害防制條例第19條第1項宣告沒
    收。末查被告甲○○經合法傳喚，無正當理由不到庭，爰不
    待其陳述，逕行判決。
據上論斷，依刑事訴訟法第369條第1項、第299條第1項前段、第
371條，毒品危害防制條例第4條第1項、第2項、第18條第1項前
段、第19條第1項，刑法第2條第1項但書、第11條前段、第28條
、修正前刑法第56條、第59條、第64條、第65條、第51條第5款
，判決如主文。
本案經檢察官江守權到庭執行職務。
中　　華　　民　　國　　96　　年　　 7　　月　　10　　日
                  刑事第一庭    審判長法　官  黃崑宗
                                      法　官  夏金郎
                                      法　官  王明宏
以上正本證明與原本無異。
如不服本判決，應於收受本判決後十日內向本院提出上訴書狀。
其未敘述上訴理由者並得於提起上訴後十日內向本院補提理由書
狀（均須按他造當事人之人數附繕本）「切勿逕送上級法院」。
　　　　　　　　　　　　　　　　　　　書記官  黃全忠
中　　華　　民　　國　　96　　年　　7 　　月　　11　　日
附錄本判決論罪科刑法條：
毒品危害防制條例第4條第1項、第2項：
製造、運輸、販賣第一級毒品者，處死刑或無期徒刑；處無期徒
刑者，得併科新臺幣1千萬元以下罰金。
製造、運輸、販賣第二級毒品者，處無期徒刑或7年以上有期徒
刑，得併科新臺幣7百萬元以下罰金。
附表一【共同販賣第一級毒品海洛因所得計算表】
┌───┬─────┬─────┬────┬──────┬─────────┐
│買受人│ 買受期間 │買受頻率（│買受金額│最低買受金額│   備        註   │
│      │          │以最小值計│（以最小│（新臺幣）  │                  │
│      │          │算）      │值計算）│            │                  │
├───┼─────┼─────┼────┼──────┼─────────┤
│      │93年6月20 │共10次    │每次4500│45000元     │共同被告陳百成結證│
│      │日起至7月5│          │元      │            │在事實欄所載地點，│
│      │日止      │          │        │            │每次幫郭裕鉉收取販│
│      │          │          │        │            │賣海洛因之價款4500│
│      │          │          │        │            │元、5000元，收取10│
│      │          │          │        │            │幾次。            │
├───┼─────┼─────┼────┼──────┼─────────┤
│      │同上      │共10次    │每次500 │5000元      │共同被告陳百成結證│
│      │          │          │        │            │在事實欄所載地點，│
│      │          │          │        │            │每次幫郭裕鉉收取  │
│      │          │          │        │            │500至1000元販賣海 │
│      │          │          │        │            │洛因之款項，不超過│
│      │          │          │        │            │10次。            │
├───┼─────┼─────┼────┼──────┼─────────┤
│      │同上      │共1次     │每次    │16000元     │共同被告陳百成結證│
│      │          │          │16000元 │            │在事實欄所載地點，│
│      │          │          │        │            │每次幫郭裕鉉收取  │
│      │          │          │        │            │16000元販賣海洛因 │
│      │          │          │        │            │之價款1次。       │
├───┼─────┼─────┼────┼──────┼─────────┤
│      │同上      │共1次     │每次500 │500元       │共同被告陳百成結證│
│      │          │          │元      │            │在事實欄所載地點，│
│      │          │          │        │            │每次幫楊欣怡收取販│
│      │          │          │        │            │賣海洛因價款500元 │
│      │          │          │        │            │至1000元約1至2次  │
├───┴─────┴─────┴────┴──────┴─────────┤
│以上合計：新臺幣六萬六千五百元                                            │
└─────────────────────────────────────┘
附表二【共同販賣第二級毒品安非他命所得計算表】
┌───┬─────┬─────┬────┬──────┬─────────┐
│買受人│ 買受期間 │買受頻率（│買受金額│最低買受金額│   備        註   │
│      │          │以最小值計│（以最小│（新臺幣）  │                  │
│      │          │算）      │值計算）│            │                  │
├───┼─────┼─────┼────┼──────┼─────────┤
│      │92年6月20 │共10次    │每次2千 │20000元     │共同被告陳百成結證│
│      │日起至7月 │          │元      │            │在事實欄所載地點，│
│      │5日止     │          │        │            │每次幫郭裕鉉收取  │
│      │          │          │        │            │2000元或3000元之販│
│      │          │          │        │            │賣安非他命價款，共│
│      │          │          │        │            │十幾次。          │
├───┼─────┼─────┼────┼──────┼─────────┤
│      │同上      │共10次    │每次500 │5000元      │共同被告陳百成結證│
│      │          │          │元      │            │在事實欄所載地點，│
│      │          │          │        │            │每次幫郭裕鉉收取  │
│      │          │          │        │            │500至1000元販賣安 │
│      │          │          │        │            │非他命之價款，共十│
│      │          │          │        │            │幾次。            │
├───┼─────┼─────┼────┼──────┼─────────┤
│      │同上      │共10次    │每次500 │5000元      │共同被告陳百成結證│
│      │          │          │元      │            │在「全家便利商店」│
│      │          │          │        │            │每次幫楊欣怡收取  │
│      │          │          │        │            │500至1000元販賣安 │
│      │          │          │        │            │非他命之價款，約10│
│      │          │          │        │            │餘次              │
├───┼─────┼─────┼────┼──────┼─────────┤
│      │同上      │共10次    │每次500 │5000元      │共同被告陳百成結證│
│      │          │          │元      │            │在臺南市後甲圓環處│
│      │          │          │        │            │及臺南縣永康市二地│
│      │          │          │        │            │合計，每次幫楊欣怡│
│      │          │          │        │            │收取500元至1000元 │
│      │          │          │        │            │販賣安非他命之價款│
│      │          │          │        │            │，不超過10次。    │
├───┴─────┴─────┴────┴──────┴─────────┤
│以上合計：新臺幣三萬五千元                                                │
└─────────────────────────────────────┘
附表三【扣案共犯郭裕鉉所有之毒品或供販毒所用之物】
┌───┬─────┬──────┬─────────────┐
│編號  │  名稱    │數量及單位  │ 備註                     │
├───┼─────┼──────┼─────────────┤
│1     │海洛因    │3包（1針筒包│法務部調查局調科壹字第    │
│      │          │裝及2塑膠袋 │000000000號鑑定通知書（偵 │
│      │          │包裝）（合計│查卷第36頁）              │
│      │          │淨重6.32公克│                          │
│      │          │）          │                          │
├───┼─────┼──────┼─────────────┤
│2     │安非他命  │7包（驗餘淨 │內政部警政署刑事警察局93年│
│      │          │重61.35公克 │8月9日刑鑑字第09301460665 │
│      │          │）          │號鑑驗通知書（偵查卷第92頁│
│      │          │            │）                        │
├───┼─────┼──────┼─────────────┤
│3     │電子磅秤  │1台         │                          │
├───┼─────┼──────┼─────────────┤
│4     │分裝袋（大│59個        │                          │
│      │          │            │                          │
├───┼─────┼──────┼─────────────┤
│5     │分裝袋    │104個       │                          │
│      │（小）    │            │                          │
├───┼─────┼──────┼─────────────┤
│6     │新臺幣    │5萬2千5百元 │                          │
├───┼─────┼──────┼─────────────┤
│7     │皮包      │1只         │                          │
└───┴─────┴──────┴─────────────┘
